【裁判字號】    95,小上,17
【裁判日期】    950816
【裁判案由】    給付承攬報酬
【裁判全文】
臺灣彰化地方法院民事判決  95年度小上字第17號
上  訴  人  乙○○○○○○○○○○
被上訴人    甲○○
上列當事人間請求給付承攬報酬事件，上訴人對於中華民國95
年5月24日本院彰化簡易庭95年度彰小字第136號判決提起上訴，
本院裁定如下：
    主      文
上訴駁回。
第二審訴訟費用由上訴人負擔。
    理      由
一、按對於小額程序之第一審裁判之上訴或抗告，非以其違背法
    令為理由，不得為之；上訴狀應記載上訴理由，表明下列各
    款事項：（一）原判決所違背之法令及其具體內容。（二）
    依訴訟資料可認為原判決有違背法令之具體事實；又當事人
    於第二審程序不得提出新攻擊或防禦方法，但因原法院違背
    法令致未能提出者，不在此限，此民事訴訟法第436條之24
    第2項及第436條之25、第436條之28條分別定有明文。而依
    同法第436條之32第2項規定準用同法第468條及第469條第1
    款至第5款規定，即所謂違背法令，依同法第468條規定，判
    決不適用法規或適用不當者，為違背法令；而判決有同法第
    469條所列各款情形之一者，為當然違背法令；是當事人對
    小額程序之第一審判決提起上訴，如依民事訴訟法第468條
    規定，以第一審判決有不適用法規或適用不當為理由時，其
    上訴狀或理由書應有具體之指摘，並揭示該法規之條項或其
    內容，若係成文法以外之法則，應揭示該法則之旨趣；倘為
    司法院解釋，或最高法院判例，則應揭示該判解之字號或其
    內容；如以民事訴訟法第469條第1款至第5款所列情形為理
    由時，其上訴狀或理由書，應揭示合於該條款之事實。上訴
    狀或理由書如未依此項方法表明，或其所表明者，顯與上開
    法條規定之情形不相合時，即難認已對於小額程序第一審判
    決之違背法令有具體之指摘，其上訴自難認為合法。
二、本件上訴人上訴狀所載上訴理由略以：（一）被上訴人於民
    國94年12月14日與訴外人施文分至上訴人設計社，要求上訴
    人印製海報1批，而當時被上訴人所攜帶套印之樣本雖為500
    磅之雪銅紙，惟僅陳述「是否可印刷這樣尺寸的海報」，並
    未要求以相同紙張或相同厚度印刷，且經被上訴人一再強調
    「這種紙（雪銅紙）不好太貴，紙張的韌度不好會有摺痕等
    問題」，因此，上訴人拿出紙質較好的銅西卡作為報價基準
    ，且報價過程中，上訴人並有拿出磅數紙樣，並明白表示2
    種不同磅數紙樣之價格差異，因被上訴人表明要便宜的，故
    最後選擇銅西卡300磅紙，並由上訴人當場填寫報價單報價
    。惟原審認「原告亦坦承係以雪銅500磅報價，則原告既未
    證明被告嗣後同意以300磅之紙質施作燈籠，其主張兩造約
    定之紙質為300磅，即難採信」云云，然查，上訴人於原審
    並未坦承以雪銅500磅報價，且觀原審於95年5月10日言詞辯
    論期日筆錄記載「我有拿報價資料給被告看，也拿300磅紙
    給他看，當時拿銅西卡300磅紙給他看，被告要求銅西卡400
    的紙，報價當時拿雪銅500，後來價格被告沒意見，因銅西
    卡比較貴，若用銅西卡400磅紙會貴1至2萬元。」等語可知
    ，則上訴人之意為雖報價時被上訴人拿雪銅500磅紙為燈籠
    圖片樣本至上訴人處，而最後係以銅西卡400及300磅紙，非
    以雪銅500之紙質報價，因被上訴人表示要用較便宜的，當
    然係指其已同意以銅西卡300磅紙施作，否則便宜所指為何
    ？因此，上訴人以被上訴人所指定之便宜300磅紙施作燈籠
    並交付予被上訴人所指定之裕豐刀膜軋工廠蕭永森，即已依
    雙方承攬契約內容交付工作物，上訴人已依債之本旨提出給
    付。又被上訴人於原審辯稱「所謂簽收單並無被告簽章，自
    無從證明被告已收受原告製作之紙燈籠」云云，然由被上訴
    人於95年3月21日提出證一蕭永森所撰之申明書、證二甲○
    ○與施順仲製登託付過程及敘述內容可知，被上訴人係要求
    上訴人將印刷完成之紙燈籠交付予其所指定之蕭永森，倘蕭
    永森非被上訴人所指定，何以被上訴人會要求蕭永森「等我
    過去檢查一下再動刀」？又何以蕭永森之申明書會敘述「施
    順仲先生要把紙全部運回，但甲○○小姐說版權問題，決不
    能讓施順仲先生運回，流向市場」？是上訴人既已交付予被
    上訴人所指定之人，應認被上訴人已收受該批紙燈籠，而屬
    間接占有人之地位自不待言，故原審認上訴人施作之紙燈籠
    品質未達約定，不生提出之效力，被上訴人自得拒絕受領，
    而無須給付承攬報酬云云，自有違誤。（二）又本件承攬工
    作物於94年12月30日上訴人即委託安馬拖運行送交被上訴人
    指定之裕豐刀膜軋工廠，並由蕭永森簽收，惟被上訴人遲至
    95 年1月4日始爭議紙張之材質、厚度有落差，縱認被上訴
    人於收受工作物後發現有瑕疵，參照最高法院82年度台上字
    第1440號判決要旨、及民法第493、494、495條規定，被上
    訴人亦僅得請求修補、解除契約或請求減少報酬，並不得拒
    絕給付報酬，遑論受領後拒付報酬且不讓上訴人取回工作物
    ，使上訴人蒙受雙重損失，是被上訴人既已收受工作物，且
    受領後僅得請求修補、解除契約或請求減少報酬，則原審認
    上訴人因未依債之本旨提出給付，被上訴人並無給付報酬之
    義務，實有違誤。綜上，兩造間既訂有承攬契約，且工作物
    經上訴人完成並已交付予被上訴人所指定裕豐刀膜軋工廠，
    並由其負責人蕭永森簽收，上訴人依約於工作完成後，本即
    得受領承攬報酬，是被上訴人尚有印刷費含稅63,210元、排
    稿設計費24,790元均未給付，依民法第490、505條第1項規
    定，被上訴人自應給付承攬報酬至為灼然等語。
三、經查，上訴人就前揭（一）之上訴理由，係就原審取捨證據
    、認定事實之職權行使指摘其為不當，而對於原審判決有何
    違背法令？未為具體之指摘，已與前揭上訴應備之理由有所
    不符，其聲請傳訊證人施文分，亦有違於第二審程序不得提
    出新攻擊或防禦方法之規定；及（二）之上訴理由所指違背
    最高法院82年度台上字第1440號判決要旨及民法第493、494
    、495條規定云云，惟原判決已認定上訴人未依債務本旨提
    出給付，即無違反民法第493、494、495條規定可言，而上
    開最高法院之判決，並非判例，原審法官依法律獨立審判，
    自不受該判決意旨所拘束；況依該判決意旨「倘定作人於受
    領工作物後，經過相當時間未表示異議者，承攬人既經交付
    工作物，定作人即有支付報酬之義務」之旨趣，其中是否「
    經過相當時間未表示異議」，應屬事實認定之問題，法院本
    於自由心證，與不適用法規或適用不當者容有不同，尚難謂
    上訴人之上訴已備理由；另除此之外，亦難認已對原審判決
    其違背法令有具體之指摘，其上訴不能認為合法。上訴人上
    訴意旨並未表明原判決所違背之法令及其具體內容，及依訴
    訟資料可認為原判決有違背法令之具體事實，亦未敘明係因
    原法院違背法令致其未能提出前揭防禦情詞，依民事訴訟法
    第436條之28條規定，亦不得提出此新攻擊或防禦方法。
    是依前揭說明，上訴人之上訴為不合法，應予駁回。
四、據上論結，本件上訴人之上訴為不合法，依民事訴訟法第43
    6條之32第2項、第444條第1項前段、第95條、第78條，裁定
    如主文。
中    華    民    國    95    年    8    月    16     日
                          民事第一庭
                              審判長法  官  羅培昌
                                    法  官  游秀雯
                                    法  官  吳俊螢
以上正本係照原本作成。
中    華    民    國    95    年    8    月    16    日
                                    書記官  林文斌


司法院資訊處製作；財團法人民間司法改革基金會備份。
